【裁判字號】    88,上易,1994
【裁判日期】    890419
【裁判案由】    詐欺等
【裁判全文】
臺灣高等法院臺南分院刑事判決          八十八年度上易字第一九九四號
      上  訴  人
      即  被  告  乙  ○  ○
      選任辯護人  黃  正  彥  律師
      自  訴  人  甲  ○  ○
      自訴代理人  丙  ○  ○
右列上訴人因詐欺案件，不服臺灣臺南地方法院中華民國八十八年九月三十日第一審
判決（八十七年度自字第二三六號），提起上訴，本院判決如左：
      主      文
上訴駁回。
      事      實
一、乙○○與甲○○係同學關係，竟意圖為自己不法之所有，於民國（下同）八十六
    年二月，在台南縣新營市○○街五九號四樓之六甲○○住處，向甲○○佯稱：「
    我因欠人錢，而且想做生意，所以預計向你借新台幣（下同）一百六十三萬八千
    元，我可以用我名下雲林縣大埤鄉○○○段三○六八號土地之權狀、印鑑章、印
    鑑證明質押給你作保證，並立切結書予你，保證不將土地另行處分」等語，並分
    別於八十六年六月六日、八十六年六月十六日、八十六年七月十八日依序開立票
    面金額八十萬元、三萬八千元、八十萬元本票各一紙予甲○○為憑，使甲○○信
    以為真，當場如數交付現款共計一百六十三萬八千元。詎乙○○為圖免清償，遂
    另行起意，於八十六年七月十二日，至雲林縣斗南地政事務所將系爭土地所有權
    狀辦理遺失，申請補發，使主管補發業務之公務員登載於土地登記簿謄本上，並
    發給所有權狀，足以生損害於地政機關登記之正確性及債權人之保全，甲○○至
    此始知受騙。
二、案經甲○○向臺灣臺南地方法院提起自訴。
      理      由
一、訊據上訴人即被告乙○○雖供承三紙本票及切結書簽名係其所為之事實，惟矢口
    否認有詐欺及使公務員登載不實犯行，辯稱：伊未跟自訴人拿取一百六十三萬八
    千元，因伊認為美雪以後將成為伊妻子，乃同意簽發本票及寫立切結書，申請補
    發權狀時因以甲○○為代收人，權狀才會在甲○○處，切結書內容伊未過目等語
    。
三、前揭被告於八十六年六月六日、八十六年六月十六日、八十六年七月十八日簽發
    票面金額八十萬元、三萬八千元、八十萬元本票各一紙予甲○○，向甲○○詐取
    一百六十三萬元之事實，業據自訴人於原審及本院審理時指訴歷歷，並有被告簽
    發之本票三紙、切結書乙紙在卷足憑。其次參以被告於切結書載明：「且以上開
    不動產擔保立切結書人向甲○○所有借款共一百六十三萬八千元及開立之本票，
    立切書人絕不私下處分上揭不動產．．，若有違背．．，甲○○立即有權利向立
    切結書人請求全部開立未到期之本票金額，並願負一切民刑事法律責任」字樣，
    已明白表示曾為此一百六十三萬八千元債務，簽發同額本票予自訴人，並提供權
    狀正本及印鑑章予自訴人為擔保，如被告私下處分不動產時，自訴人可於本票未
    到期前請求償還借款，並願負一切民刑責任。足證被告辯稱：未向自訴人拿一百
    六十三萬八千元乙節，不足採信。被告再辯稱：因伊認為甲○○以後將成為伊妻
    ，寫切結書應沒關係云云。然查自訴人從未離婚，與被告亦無男女關係，為自訴
    人供述在卷，並有自訴人戶籍謄本可考，且被告與自訴人於八十八年十二月下旬
    對談，曾談及與自訴人僅係單純同學關係，並非男女朋友關係，有自訴人提出之
    錄音帶及譯本在卷可參，且被告供承高中畢業，乃受有相當教育，豈會未細看切
    結書內容前即任意在切結書簽名，若係一時興起所簽，豈有將所有借貸關係及擔
    保方式逐一交代，並將所有權狀連同印鑑章一併交予自訴人之理？參以被告於自
    訴人庭呈錄音帶中曾對自訴人稱：「那些錢我是不可能還的」等語，被告對此亦
    不否認（見原審八十八年七月二十六日訊問筆錄）。況自訴人於本院舉出為被告
    不否認簽名之切結書三紙，證明被告積欠其債務，除本案借款一百六十三萬八千
    元外，另有三筆借款，合計三百一十五萬元，復有自訴人提出之資金流程，益徵
    被告有向自訴人借款一百六十三萬八千元乙節，即屬信而有徵之事實，殆可憑信
    ，縱自訴人因時間長遠，無法明確提出被告借款資金來源，仍不影響被告一百六
    十三萬八千元債務存在。綜上所述，被告於借款伊始，即具有不法所有之詐騙犯
    意，告訴人亦因而受有損害，被告詐欺犯行，堪以認定。
四、前揭被告於八十六年七月十二日，至雲林縣斗南地政事務所將系爭土地辦理權狀
    遺失，申請補發，請領新所有權狀之事實，業據被告於原審審理時供稱：「我權
    狀很早就放在甲○○那邊，但我跟他要，他不肯，我才去申請補發。」等語（見
    原審八十七年九月九日訊問筆錄），並有系爭土地之所有權狀乙紙、謄本乙紙在
    卷足憑，被告明知權狀並未遺失，竟向地政機關申請補發，其行為自足以生損害
    於地政機關登記之正確性及債權人之保全。又被告辦理上揭虛偽登記事項，足以
    生損害於自訴人之債權保全及地政機關對於不動產登記之正確性。此部分事證亦
    明確，被告犯行洵堪認定。
五、被告意圖為自己不法之所有，以詐術使人將本人之物交付，核該部分所為係犯刑
    法第三百三十九條第一項之詐欺取財罪；又明知為不實之事項，而使公務員登載
    於職務上所掌之公文書，足以生損害於公眾，核該部分所為係犯同法第二百十四
    條之使公務員登載不實罪。所犯上開二罪，犯意各別，行為互殊，應分論併罰。
    原審審酌被告犯罪動機、目的、手段與所造成危害，且經通緝後到案及犯罪後態
    度等一切情狀，適用刑法第三百三十九條第一項、第二百十四條、第五十一條第
    五款，罰金罰鍰提高標準條例第一條前段規定，詐欺取財罪部分量處有期徒刑八
    月，使公務員登載不實罪部分量處有期徒刑三月，並定應執行刑為有期徒刑十月
    ，以資懲儆。本院經核原判決認事用法，均無不合，量刑亦屬妥適。被告上訴意
    旨，否認犯罪，指摘原判決不當，為無理由，應予駁回。
六、據上論斷，應依刑事訴訟法第三百六十八條，判決如主文。
中  華  民  國      八  十  九      年      四      月      十  九      日
                                臺灣高等法院臺南分院刑事第五庭
                                    審判長法官  茆    臺    雲
                                          法官  李    文    福
                                          法官  蔡    長    林
右正本證明與原本無異。
不得上訴。
                                    法院書記官  李    培    薇
中  華  民  國      八  十  九      年      四      月      二  十      日
附錄本案論罪科刑法條全文：
刑法第三百三十九條第一項：意圖為自己或第三人不法之所有，以詐術使人將本人或
                          第三人之物交付者，處五年以下有期徒刑、拘役或科或
                          併科一千元以下罰金。
刑法第二百十四條：明知為不實之事項，而使公務員登載於職務上所掌之公文書，足
                  以生損害於公眾或他人者，處三年以下有期徒刑、拘役或五百元
                  以下罰金。


司法院資訊處製作；財團法人民間司法改革基金會備份。
